【裁判字號】    98,聲,47
【裁判日期】    980219
【裁判案由】    發還擔保金
【裁判全文】
臺灣彰化地方法院民事裁定  98年度聲字第47號
聲  請  人  丙○○
相  對  人  乙○○
            甲○○
上列聲請人聲請發還擔保金事件，本院裁定如下：
    主  文
聲請駁回。
    理  由
一、本件聲請意旨略以：聲請人與相對人間請求假扣押事件，聲
    請人前遵本院96年度裁全字第3534號假扣押裁定為擔保，曾
    提供新臺幣223,000 元之擔保金，並以本院96年度存字第18
    71號提存事件提存在案，嗣後聲請人聲請本院以96年度執全
    字第1575號強制執行事件對相對人乙○○之財產實施假扣押
    ，而未對相對人甲○○之財產聲請執行，故相對人甲○○部
    分聲請人已取得執行前撤回證明書。茲因兩造間本案訴訟業
    經本院97年度訴字第247 號、臺灣高等法院臺中分院97 年
    度上易字第253 號民事判決確定在案，聲請人一部勝訴、一
    部敗訴，且聲請人已聲請撤回上開假扣押強制執行程序，聲
    請人復聲請本院以97年度聲字第749 號行使權利事件定21日
    以上期間催告受擔保利益人即相對人乙○○行使權利，然相
    對人迄今未行使權利，爰依民事訴訟法第104 條第1 項第1
    、3 款之規定，請求准予發還擔保金等語，並提出本院執行
    前撤回證明書影本、97年度訴字第247 號民事判決暨判決確
    定證明書影本、臺灣高等法院臺中分院97年度上易字第253
    號民事判決暨判決確定證明書影本、本院96年度裁全字第35
    34號假扣押裁定影本、本院96年度存字第1871號提存書影本
    、民國97年12月17日彰院賢民和97年度聲字第749 號函等件
    為證。
二、按應供擔保之原因消滅者，或訴訟終結後，供擔保人證明已
    定20日以上之期間，催告受擔保利益人行使權利而未行使，
    或法院依供擔保人之聲請，通知受擔保利益人於一定期間內
    行使權利並向法院為行使權利之證明而未證明者，法院應依
    供擔保人之聲請，以裁定命返還其提存物或保證書，民事訴
    訟法第104 條第1 項第1 款、第3 款定有明文。前開規定，
    於其他依法令供訴訟上之擔保者準用之，並為同法第106 條
    所明定。次按所謂應供擔保原因消滅，係擔保債務人因停止
    執行所受之損害，故必待無損害發生，或債權人本案勝訴確
    定，或就所生之損害已經賠償時，始得謂應供擔保之原因消
    滅（最高法院53年度台抗字第279 號判例要旨參照）。又所
    謂訴訟終結，在因假扣押或假處分所供擔保之場合，因該擔
    保係為保障受擔保利益人因該假扣押或假處分所受損害而設
    ，倘執行法院已依假扣押或假處分裁定為假扣押或假處分之
    執行，則在供擔保人撤回假扣押或假處分之執行前，受擔保
    利益人所受損害仍可能繼續發生，損害額既尚未確定，自難
    強令其行使權利，必待供擔保人已撤回假扣押或假處分之執
    行，始得謂為訴訟終結（最高法院87年度台抗字第234 號裁
    定意旨參照）。
三、經查，兩造間本案訴訟業經本院97年度訴字第247 號、臺灣
    高等法院臺中分院97年度上易字第253 號民事判決確定在案
    ，但其判決係聲請人一部勝訴、一部敗訴，且勝訴部分金額
    未逾假扣押所保全之金額，故本件尚難認聲請人應供擔保之
    原因業已消滅。又聲請人聲請本院以96年度裁全字第3534號
    民事裁定准予假扣押，聲請人並據上開裁定聲請本院以96年
    度執全字第1575號假扣押執行程序對相對人乙○○之財產實
    施假扣押強制執行等情，業據本院調取上開卷宗核閱屬實。
    聲請人嗣後雖於97年11月20日聲請撤回假扣押之執行而經本
    院民事執行處於97年11月25日發函通知塗銷查封登記，且該
    通知已於97年11月27日送達彰化縣和美地政事務所及相對人
    乙○○，並塗銷查封登記及除去查封標示，有送達證書附於
    上開保全程序卷宗可稽。然聲請人在此之前即於97年11月5
    日聲請本院催告相對人乙○○行使權利，並經本院於97年11
    月17日以彰院賢民和97年度聲字第749 號函催告相對人乙○
    ○行使權利，並於97年11月18日送達相對人乙○○，有送達
    證書附於上開聲請卷宗可稽。因於聲請人撤回假扣押執行程
    序前，該假扣押執行程序之受擔保利益人即相對人乙○○因
    該假扣押執行程序可能受之損害即尚未確定，難以強求其須
    行使權利，則本件聲請人既係於撤回假扣押執行程序前，即
    聲請本院催告相對人乙○○行使權利，揆諸上揭說明，顯與
    民事訴訟法第104 條第1 項第3 款之要件不符。從而，聲請
    人之聲請於法尚有未合，不能准許，應予駁回。
四、再按假扣押、假處分、假執行經裁判後未聲請執行，或於執
    行程序實施前撤回執行之聲請，擔保提存之提存人於提存後
    ，得聲請該管法院提存所返還提存物，提存法第18條第1 項
    第3 款定有明文。而本件假扣押程序之受擔保利益人即相對
    人甲○○部分，聲請人並未對其財產聲請本院實施假扣押執
    行程序，業經本院調取上開保全程序卷宗核閱無誤，則聲請
    人就此部分本得逕向本院提存所聲請發還擔保金，毋庸裁定
    ，故聲請人此部分之聲請，亦難認有據。且本件擔保金係同
    時擔保相對人2 人之權益，其中相對人乙○○部分既因上開
    理由而無法准許返還擔保金，則相對人甲○○部分無論是否
    有理由，本件仍無法准許發還擔保金，附此敘明。
中    華    民    國    98    年    2     月    19    日
                  民事第二庭    法  官  吳永梁
以上正本係照原本作成。
如對本裁定抗告，須於裁定送達後10日內向本院提出抗告狀。
中    華    民    國    98    年    2     月    19    日
                                書記官  陳美敏


司法院資訊處製作；財團法人民間司法改革基金會備份。
